臺灣高雄地方法院刑事判決　　　　　　　96年度訴字第4678號
公　訴　人　臺灣高雄地方法院檢察署檢察官
被　　　告　丙○○
上列被告因搶奪案件，經檢察官提起公訴（96年度偵字第12474
號），本院判決如下：
    主  文
丙○○犯搶奪罪，累犯，處有期徒刑捌月；減為有期徒刑肆月，
如易科罰金，以新台幣壹仟元折算壹日。
被訴竊盜部分，無罪。
    事  實
一、丙○○前於民國93年間，因施用毒品案件，經南部軍事法院
    以93年和審字第183 號判處應執行有期徒刑1 年8 月確定，
    甫於95年1 月8 日執行完畢。詎仍不知悔改，竟意圖為自己
    不法之所有，於95年8 月14日晚上8 時37分許，騎乘不詳車
    牌號碼之深色機車，在高雄市鼓山區○○○路與新疆路口，
    適有張惟琇騎乘車牌號碼OMH-262 號機車在該處等待紅綠燈
    ，丙○○即趁張惟琇未及防備之際，自後接近張惟琇身旁，
    再出手搶奪張惟琇所有，置放在該機車腳踏板之皮包【內有
    現金新台幣（下同）5,281 元、OKWAP267行動電話（序號：
    000000000000000 號、門號：0000000000）1 支、身分證、
    駕駛執照、行車執照、健保卡及彰化商銀提款卡等1 只】，
    得手後加速逃逸，並將搶得現金花用殆盡後，其餘證件、提
    款卡及皮包等物，棄置在高雄市○○路與青泉街口之垃圾車
    內，為高雄市環保局清潔隊員拾獲後，將之歸還與張惟琇。
    嗣丙○○另於95年8 月15日下午6 時50分許，在高雄市鹽埕
    區○○○路與北斗街口，搶奪薛淑敏皮包遭查獲後（此部分
    犯行業經本院另以95年度訴字第3487號判刑確定），於警詢
    中就上開搶奪張惟琇犯行，在犯罪未被發覺前，主動向員警
    自首並表示願意接受裁判。
二、案經高雄市政府警察局鼓山分局報請台灣高雄地方法院檢察
    署檢察官偵查起訴。
    理  由
壹、有罪部分：
一、證據能力：
    後述關於證人等於審判外之陳述及卷附書證即書面之傳聞證
    據等部份，檢察官、被告已於本院審理調查上開證據時，就
    此證據能力均表示無意見，且本院認為以之作為本件論証之
    證據，均與待證事實具有關聯性，作為本案之證據亦屬適當
    ，依刑事訴訟法第159條之5第1項規定，自得為證據。
二、訊據被告固坦承曾於前揭時、地，拿取被害人張惟琇置於機
    車腳踏板處皮包，惟仍矢口否認有何搶奪犯行，辯稱：伊係
    趁被害人不注意之際竊取其皮包，未為搶奪犯行等語。經查
    ，被害人皮包於上揭時、地遭被告拿取之情，業據被告自承
    在卷甚明，核與證人即被害人張惟琇證稱內容相符，復有張
    惟琇簽立之贓物認領保管單1 紙在卷可參，自堪採認。雖被
    告辯稱其所為應係竊盜而非搶奪云云，惟按刑法上之竊盜罪
    係以乘人不知秘密竊取他人之動產為成立要件，搶奪罪部分
    ，則係以意圖為自己或他人不法之所有，而用不法之腕力，
    乘人不及抗拒之際，公然掠取在他人監督支配範圍內之財物
    （見70年度台上字第4046號、74年度台上字第5011號判決意
    旨參照）。查證人即被害人張惟琇於警詢中證稱：我於95年
    8 月14日晚上8 時37分許，在高雄市鼓山區○○○路與新疆
    路口停等紅燈時，發現有一不詳男子騎一部機車從我右邊接
    近，忽然間該名男子伸手把我放置在機車腳踏辦處之皮包拿
    走，過程中該男子的手還有碰到我的腿等語（見警詢卷第6
    、7 頁），是被害人騎乘機車時，雖未親自持有皮包，而係
    將之置放在機車前方腳踏板處，惟此人、物空間結合關係尚
    屬密切，仍堪認該皮包係在被害人實力支配下，又因被告動
    手拿取被害人皮包過程，已為被害人察覺，堪認被告係趁被
    害人不及防備，而公然急遽攫取其皮包，此所為顯係搶奪，
    而與竊盜罪之以乘人不覺而竊取者有別，被告辯稱其係行竊
    云云，顯與事實不符，尚不足採。本件事證明確，被告所為
    上開搶奪犯行，洵堪認定。
三、核被告上開所為，係犯刑法第325 條第1 項之搶奪罪。又其
    於93年間，因施用毒品案件，經南部軍事法院以93年和審字
    第183 號判處應執行有期徒刑1 年8 月確定，甫於95年1 月
    8 日執行完畢等情，有臺灣高等法院被告前案紀錄表1 紙在
    卷可稽，其於上開徒刑執行完畢後5 年內，再故意犯本件最
    重本刑為有期徒刑以上之罪，為累犯，應依刑法第47條第1
    項之規定加重其刑。又被告於本件犯罪未被發覺前，主動向
    承辦員警自首前開犯行，而自願接受裁判等情，據證人即偵
    辦本件員警乙○○到庭證述明確（見本院卷第68、69頁），
    依刑法第62條規定減輕其刑，並依法先加後減之。爰審酌被
    告正值青壯時期，不思憑自身努力獲取財物，竟任意搶奪他
    人財物，危害社會治安，惟念犯後對前述拿取被害人財物之
    客觀事實均坦白承認，僅針對法律評價上究為搶奪或竊盜而
    為爭執，態度尚可等一切情狀，量處如主文所示之刑，又被
    告之犯罪時點，係在96年4 月24日以前，合於中華民國九十
    六年罪犯減刑條例所定減刑之條件，爰依該條例規定減其宣
    告刑2 分之1 ，並綜合考量被告係國中畢業、職業工、家境
    勉持（見警卷教育程度欄、職業欄及家庭經濟狀況欄之記載
    ），及其上開犯罪情節等相關情狀，諭知以新台幣1 千元折
    算1 日之易科罰金折算標準。
貳、無罪部分：
一、公訴意旨略以：被告丙○○於95年8 月20日12時30分許，騎
    乘不詳車牌號碼之深色機車，在高雄市鼓山區○○○路1992
    號前，適有甲○○所騎乘車牌號碼ZDA-150 號機車停放該處
    ，其趁甲○○下車購買彩券之際，徒手竊取甲○○所有置放
    該機車腳踏板之藍色帆布袋（內有現金約1000元、健保卡、
    機車駕照、玉山銀行提款卡、中國信託及聯邦銀行信用卡、
    MOTO折疊式白色行動電話、3 本書籍等）1 只，得手後，旋
    即逃逸，因認被告所為係犯刑法第320 條第1 項之竊盜罪嫌
    云云。
二、按犯罪事實應依證據認定之，無證據不得認定其犯罪事實；
    不能證明被告犯罪者，應諭知無罪之判決，刑事訴訟法第15
    4 條第2 項、第301 條第1 項定有明文。次按認定不利於被
    告之事實，須依積極證據，苟積極證據不足為不利於被告事
    實之認定時，即應為有利於被告之認定，更不必有何有利之
    證據，最高法院30年上字第816 號著有判例。所謂「積極證
    據足以為不利被告事實之認定」，依據同院76年臺上字第49
    86號判例意旨，係指據為訴訟上證明之全盤證據資料，在客
    觀上已達於通常一般之人均不致於有所懷疑、而得確信被告
    確曾犯罪之程度；若未達到此一程度，而有合理之懷疑存在
    時，即無從為有罪之確信。
三、公訴人認被告涉犯上開竊盜犯行，無非係以被告於警詢中之
    自白，暨被害人甲○○警詢中之證述，為其論罪之依據。訊
    據被告堅決否認有為上開竊盜犯行，辯稱：伊未於上開時、
    地為竊盜犯行，警詢中係員警向伊告知甲○○財物被竊之情
    ，與上揭張惟琇財物遭搶情形相符，要伊一併承認，伊始承
    認該犯行等語。經查：
  (一)被告雖於警詢中自承曾於95年8 月20日中午12時30分許，在
    高雄市鼓山區○○○路1992號前，趁被害人甲○○不注意之
    際，竊取其置放在機車腳踏板處之藍色帆布袋（內有現金約
    1000元、健保卡、機車駕照、玉山銀行提款卡、中國信託及
    聯邦銀行信用卡、MOTO折疊式白色行動電話、3 本書籍等）
    等語（見警詢卷第6 頁），惟因其後於審理中否認犯行，且
    經傳訊證人即被害人甲○○到庭亦稱：我當時只知道有人將
    我的帆布袋拿走，但未看到對方的臉，只有看到他騎機車的
    背影，故我無法確認在庭被告是否係當時偷竊我帆布袋之人
    等語（見本院卷第59頁），顯見被害人並未親眼目睹係何人
    竊取其財物。是除被告警詢自白外，並無證據可認其涉有前
    開竊盜犯行。
  (二)被告前於95年8 月16日下午6 時50分許，在高雄市鹽埕區○
    ○○路與北斗街口，搶奪薛淑敏皮包遭查獲後，於警詢中除
    該搶奪薛淑敏犯行外，尚主動向員警坦承其另曾搶奪黃秀蘭
    及本件張惟琇之財物，而該搶奪黃秀蘭犯行，業經本院以95
    年度訴字第3487判刑確定等情，有該判決1 紙存卷可參，則
    被告遭查獲後，在員警未發覺犯罪前，既主動供出上開2 件
    搶奪犯行，若其確有竊取甲○○財物，是否仍有否認之必要
    ，亦屬有疑。復參酌員警辦案時，針對轄區內犯罪手法相類
    似案件，要求嫌犯一併坦承等情，確時有所聞，被告辯稱警
    詢中係員警要求伊承認犯罪等語，即有可能性存在，自難僅
    憑被告警詢所陳，即認其涉有前述竊盜犯行。從而，本案堪
    認公訴人認被告涉犯竊盜犯行所提證據資料，在客觀上未達
    於通常一般之人均不致於有所懷疑，而得確信被告確曾犯罪
    之程度，既有合理懷疑存在，即無從對於被告生有罪之確信
    ，揆諸首揭法條及判例意旨說明，自不能證明被告犯罪，應
    為無罪之諭知，以昭審慎。
據上論斷，應依刑事訴訟法第299 條第1 項前段、第301 條第1
項前段，刑法第325 條第1 項、第41條第1 項、第47條第1 項、
第62條，刑法施行法第1 條之1 ，中華民國九十六年罪犯減刑條
例第2 條第1 項第3 款、第7 條、第9 條，判決如主文所示。
中　　華　　民　　國　　96　　年　　1 　　月　　22　　日
                  刑事第十一庭  審判長法　官  施柏宏
                                      法　官  林書慧
                                      法  官  黃宗揚
以上正本證明與原本無異。
如不服本判決應於收受本判決後10日內向本院提出上訴書狀，並
應敘述具體理由，如未敘述上訴理由者，應於上訴期間屆滿後20
日內補提理由書狀於本院（均須按他造當事人之人數附繕本）「
切勿逕送上級法院」。
中　　華　　民　　國　　96　　年　　1 　　月　　22　　日
　　　　　　　　　　　　　     　　　 書記官  王壹理
附錄本件論罪科刑法條：
中華民國刑法第325條第1項
（普通搶奪罪）
意圖為自己或第三人不法之所有，而搶奪他人之動產者，處6 月
以上5 年以下有期徒刑。
